臺灣板橋地方法院交通事件裁定        100年度交聲字第194號
原處分機關  交通部公路總局臺北區監理所板橋監理站
異  議  人
即受處分人  嘪平貴
上列異議人即受處分人因違反道路交通管理處罰條例案件，對於
交通部公路總局臺北區監理所板橋監理站於民國100 年1 月4 日
所為之處分（原處分案號：板監裁字第裁41-CV0000000號），聲
明異議，本院裁定如下：
    主  文
原處分撤銷。
嘪平貴不罰。
    理  由
一、原處分意旨略以：異議人即受處分人嘪平貴（下稱受處分人
    ）於民國99年10月11日13時6 分許，駕駛其所有之車牌號碼
    MFO －905 號重型機車，行經臺北縣新莊市（現改制為新北
    市新莊區，下同）建國一路與後港一路口，因「駕車行經有
    燈光號誌管制之交岔路口闖紅燈」之交通違規事由，為臺北
    縣政府（現改制為新北市政府，下同）警察局新莊分局交通
    分隊員警以北縣警交大字第CV0000000 號舉發違反道路交通
    管理事件通知單逕行舉發，嗣受處分人於99年12月17日提出
    申訴，經原處分機關函請舉發機關調查結果，仍認受處分人
    確有上開違規行為，原處分機關乃於100 年1 月4 日依道路
    交通管理處罰條例第53條第1 項、第63條第1 項第3 款（原
    裁決書漏載「第3 款」）規定，裁處受處分人罰鍰新臺幣1,
    800 元，並記違規點數3 點。
二、聲明異議意旨則以：伊所有之車號MFO －905 號重型機車與
    違規車輛之車型、廠牌及外觀均不相同，且該違規車輛另於
    99年9 月3 日被臺北縣政府環境保護局以違反空氣污染防制
    法開單處罰，該違反空氣污染防制法與本件闖紅燈之車輛外
    觀均相同，伊實非駕車闖紅燈之人，原舉發應屬有誤，爰依
    法聲明異議等語。
三、按法院受理交通事件，準用刑事訴訟法之規定，道路交通管
    理處罰條例第89條前段定有明文。而按犯罪事實應依證據認
    定，無證據不得認定其犯罪事實，刑事訴訟法第154 條第2
    項定有明文。再按認定不利於被告之事實，須依積極證據，
    苟積極證據不足為不利於被告事實之認定時，即應為有利於
    被告之認定，更不必有何有利之證據；又事實之認定，應憑
    證據，如未能發現相當證據，或證據不足以證明，自不能以
    推測或擬制之方法，以為裁判基礎（最高法院30年上字第81
    6 號、40年台上字第86號判例要旨參照）。基此，法院於受
    理違反道路交通管理處罰條例案件時，亦應有其適用，易言
    之，法院為事實之認定時，如就原處分機關所認定之行為人
    違規事實仍有合理之懷疑，而無法達到確信行為人確有該當
    於道路交通管理處罰條例各該處罰條文之構成事件事實時，
    即應依刑事訴訟上之待證事實「倘有懷疑，則從被告之利益
    作解釋」之證據法則，對受處分人為有利之認定，合先敘明
    。
四、經查：
（一）懸掛車牌號碼MFO －905 號之重型機車，於99年10月11日
      13時6 分許，在臺北縣新莊市○○○路與後港一路口，因
      「駕車行經有燈光號誌管制之交岔路口闖紅燈」之違規行
      為，而該車號車輛係登記於受處分人名下之事實，固有臺
      北縣政府警察局北縣警交大字第CV0000000 號舉發違反道
      路交通管理事件通知單暨採證照片1 張、車號查詢重型機
      車車籍資料附卷可稽。惟受處分人以上開情詞置辯，則本
      件所應審究者，乃採證照片中之違規車輛是否即為受處分
      人所有之車牌號碼MFO －905 號重型機車？經比對採證照
      片與受處分人所提供之車輛照片，二者均為銀色之重型機
      車，車牌號碼均為MFO －905 號，然外觀則有細部上之不
      同，違規車輛之車尾燈與車牌間尚有部分車身，其上並有
      黑白線條相間之貼紙，此為受處分人之車輛所無；且違規
      車輛車尾燈與扶手間並無一紅色小燈，受處分人車輛則有
      ，亦有警方採證照片、受處分人提出之車輛外觀照片可佐
      （見本院卷第6 、7 頁），是受處分人辯稱：並未駕駛該
      車至上址違規等語，已非無據。
（二）又受處分人之上開車輛廠牌為光陽工業股份有限公司（下
      稱光陽公司），車型為SD25AK，有該車之行照、車號查詢
      重型機車車籍資料在卷可憑，經本院將採證照片與受處分
      人所提供之車輛照片發函光陽公司，以釐清違規車輛之車
      型問題，該公司函覆以：本院卷第7 頁照片所示之車輛，
      僅有後方視圖，依該後方視圖特徵，與本公司之SD25AK車
      型比對，其特徵相符，應屬相同車型；而本院卷第6 頁違
      規採證照片所示之車輛，依後方特徵觀之，與本公司SD25
      AK車型並不相同，另該車輛應為三陽工業公司之車型等情
      明確，有光陽公司100 年7 月6 日光管法字第10007001號
      、100 年7 月21日光管法字第10007002號函存卷足參。另
      舉發機關亦稱：本案經查詢車籍資料，並比對受處分人所
      有之MFO －905 號機車與該部違規闖紅燈機車，發現該違
      規機車與受處分人所有之MFO －905 號機車確實不同，舉
      發對象明顯錯誤等情，有臺北縣政府警察局新莊分局100
      年7 月25日新北警新交字第1000040620號函為憑，足見受
      處分人所有之車輛確與違規車輛不同。再衡以現今社會上
      偽造、變造車牌之風盛行，本件既無法排除受處分人之重
      型機車車牌號碼遭他人偽造、變造之可能，自難單以此採
      證照片即認定確係受處分人違規，且採證照片上違規之車
      輛，其外觀與受處分人所有之車輛確有不同，益徵二車實
      非同一，受處分人所辯應屬可採，已如上述，依前開判例
      要旨，即應為有利受處分人之認定。
五、綜上所述，受處分人辯稱本件警方採證照片所示之闖紅燈違
    規車輛，並非其所有之車號MFO －905 號重型機車，確有所
    憑，原處分機關遽予裁罰，尚有未洽，是本件異議為有理由
    ，爰撤銷原處分，並為受處分人不罰之諭知。
據上論斷，應依道路交通管理處罰條例第87條第2 項，道路交通
事件處理辦法第19條前段，裁定如主文。
中    華    民    國   100    年    8     月    8     日
                  交通法庭  法  官  廖欣儀
以上正本證明與原本無異。
如不服本裁定應於送達後5日內敘明理由向本院提出抗告狀。
                            書記官  顏偉林
中    華    民    國   100    年    8     月    8     日